【裁判字號】    99,交聲,163
【裁判日期】    990414
【裁判案由】    聲明異議
【裁判全文】
臺灣臺南地方法院交通事件裁定         99年度交聲字第163號
移送機關    交通部公路總局嘉義區監理所臺南監理站
異議人即
受處分人    甲○○
上列異議人即受處分人因違反道路交通管理處罰條例案件，對於
交通部公路總局嘉義區監理所臺南監理站於民國99年2月8日所為
之裁決處分（處分案號：嘉監南字第裁74-M00000000號）聲明異
議，本院裁定如下：
    主    文
原處分關於「經警鳴笛指揮停車，拒絕停車接受稽查而逃逸，處
罰鍰新臺幣仟元，並記違規點數壹點」部分撤銷。
上開撤銷部分，甲○○不罰。
其餘異議駁回。
    理    由
一、原處分意旨略以：受處分人即異議人甲○○（下稱異議人）
    於民國98年12月17日8時54分許，騎乘車牌號碼736-ERG號重
    型機車，行經臺南縣永康市○○○路與中正南路490巷交岔
    路口時，因闖紅燈（直行）、經警鳴笛指揮停車拒絕停
    車接受稽查而逃逸，經臺南縣警察局交通警察隊警員逕行製
    單舉發車輛所有人，嗣據車主楊朝坤陳明該車輛係由異議人
    駕駛，移送機關即交通部公路總局嘉義區監理所臺南監理站
    （下稱原處分機關）乃以其違規事實明確，依道路交通管理
    處罰條例第85條第1項、第53條第1項、第63條第1項第3款
    （原處分漏載第3款）、第60條第1項、第63條第1項第1款
    （原處分漏載第1款）之規定，裁處異議人罰鍰新臺幣（
    下同）1,800元並記違規點數3點、罰鍰3,000元並記違規
    點數1點，合計為罰鍰4,800元，並記違規點數4點等語。
二、異議意旨略以：異議人於上學途中經過違規地點，當時二個
    號誌距離很短，紅燈時異議人未在第一個號誌前停車，但已
    減速慢行，機車已亮剎車燈，且在第二個號誌前停車，異議
    人當時沒聽到交警鳴笛，沒看到交警指揮停車稽查，所以未
    接受交通稽查，並沒有拒絕停車接受稽查而逃逸之行為，且
    異議人的車子在僅幾步路距離的紅燈前已停車，與拒絕停車
    逃逸不符，為此聲明異議，請求撤銷原處分等語。
三、按汽車駕駛人，行經有燈光號誌管制之交岔路口闖紅燈者，
    處1,800元以上5,400元以下罰鍰；並記違規點數3點。又汽
    車駕駛人駕駛汽車違反本條例之行為，經交通警察制止時不
    聽制止或拒絕稽查而逃逸者，處3,000元以上6,000元以下罰
    鍰；並記違規點數1點。道路交通管理處罰條例第53條第1項
    、第60條第1項、第63條第1項第3款、第1款，分別定有明文
    。
四、經查：
  (一)異議人騎乘車牌號碼736-ERG號重型機車，於上開時地因有
    闖紅燈（直行）、拒絕停車接受稽查而逃逸，經臺南縣
    警察局交通警察隊警員予以製單逕行舉發車輛所有人，嗣因
    車主楊朝坤陳明前開行為係可歸責於駕駛人即異議人，經原
    處分機關裁處如上述內容裁罰等情，有臺南縣警察局98年12
    月17日南縣警交字第M00000000號舉發違反道路交通管理事
    件通知單、原處分機關99年2月8日嘉監南字第裁74-M000000
    00號裁決書及歸責駕駛人申請書各1份附卷可稽。
  (二)經本院勘驗違規當時警員所拍攝之採證錄影光碟之結果，經
    開啟該檔案後，出現之情形為：「畫面00:00:04秒時，中正
    南路與中正南路490巷交岔路口交通號誌已變換為『紅燈及
    左轉綠燈』之號誌，異議人騎乘機車行駛在中正南路上，並
    於異議人接近上開路口時，有一輛機車自異議人之車輛前方
    左轉通過上開路口，上開機車經過異議人之車輛後，異議人
    騎乘機車未停等紅燈即直行通過中正南路與490巷之交岔路
    口；畫面00:00:10秒時，異議人之車輛完全通過上開路口往
    警員所處位置而來，當時交通號誌仍為紅燈及左轉綠燈；畫
    面00:00:14秒時，警員對異議人鳴笛並揮紅旗，異議人未停
    下車輛仍繼續往前行駛；畫面00:00:16秒時，可辨識異議人
    騎乘之車輛車牌號碼為736-ERG號，下一個路口號誌當時亦
    為紅燈，異議人騎乘之車輛離下一個路口前約十數公尺前即
    開始減速並緩速切到路邊並預備停於該路口停止線前；畫面
    00:00:24秒時，警員再度鳴笛，此時異議人已緩速滑行快完
    全靜止於上述停止線前；畫面00:00:29秒時，異議人在上述
    停止線前完全靜止等候紅燈，依畫面情形判斷，警員站立之
    位置距離異議人靜止等候紅燈之位置約為20至30公尺之距離
    ；畫面00:00:30秒，錄影結束。」，此有本院99年2月23日
    勘驗筆錄在卷可稽。
  (三)依上開勘驗結果，當時中正南路與中正南路490巷交岔路口
    之交通號誌已變換為「紅燈及左轉綠燈」之號誌，異議人騎
    乘機車行駛在中正南路上卻未停等紅燈，仍繼續直行通過該
    交岔路口，核與異議人自陳其於紅燈時，未在第一個號誌前
    停車等語相符，是異議人有闖紅燈之違規行為，應可認定。
  (四)至異議人主張其當時沒聽到交警鳴笛，沒看到交警指揮停車
    稽查，所以未接受交通稽查，並沒有拒絕停車接受稽查而逃
    逸之行為，且異議人的車子在僅幾步路距離的紅燈前已停車
    ，與拒絕停車逃逸不符等語，依上開勘驗結果，異議人闖越
    中正南路與中正南路490巷交岔路口之紅燈後，已開始減速
    並緩速切到路邊而停於下一個路口停止線前等候紅燈，是異
    議人既已在距離舉發警員執勤處不遠之前方停車，此與拒絕
    停車接受稽查而加速逃逸之行為並不全然相同，況姑且不論
    異議人是否有聽到警員鳴笛而知悉警員欲攔查，本件舉發警
    員當時只要往前幾步，即可告知異議人有闖紅燈之違規行為
    而要求下車，並於現場開單舉發，若異議人聽到舉發警員告
    知違規要求下車後，仍不下車接受稽查並逕自騎離該處，當
    可明確認定異議人有無拒絕停車接受稽查而逃逸之行為，然
    舉發警員捨此不為，即逕認異議人拒絕停車接受稽查而逃逸
    ，核非適當，本院綜核上情，認異議人主張其無拒絕停車逃
    逸之意，尚非不可採。
五、綜上所述，原處分機關未予詳查，就拒絕停車接受稽查而逃
    逸部分，遽依道路交通管理處罰條例第60條第1項、第63條
    第1項第1款之規定，裁處異議人罰鍰3,000元並記違規點數1
    點之處分，此部分即有未洽，應由本院撤銷該部分處分，並
    就該部分為異議人不罰之諭知，以資適法；至於異議人有上
    開闖紅燈之違規行為至為明確，原處分機關依道路交通管理
    處罰條例第53條第1項、第63條第1項第3款（原處分漏載第3
    款）之規定，裁處異議人罰鍰1,800元並記違規點數3點之處
    分，於法核無違誤，異議人此部分之異議並無理由，應予駁
    回。
六、據上論結，依道路交通管理處罰條例第87條第2項、道路交
    通案件處理辦法第19條、第20條前段，裁定如主文。
中    華    民    國    99    年    4     月    14    日
                      交通法庭  法  官  張家瑛
以上正本證明與原本無異。
如不服本裁定，應於收受送達後5日內向本院提出抗告狀。（應
附繕本）
                                書記官  李淑惠
中    華    民    國    99    年    4     月    19    日

司法院資訊處製作；財團法人民間司法改革基金會備份。
